【裁判字號】    92,自,7
【裁判日期】    920521
【裁判案由】    業務過失傷害
【裁判全文】
臺灣臺中地方法院刑事判決                         九十二年度自字第七號
    自  訴  人   甲○○
    代  理  人   桑銘忠律師
    被      告   丙○○
                 乙○○
                 戊○○
    右三人共同
    選任辯護人           己○○律師
    被      告   丁○○
右列被告等因業務過失傷害案件，經自訴人提起自訴，本院判決如左：
    主  文
丁○○從事業務之人，因業務上之過失傷害人，處有期徒刑月，如易科罰金，以
佰元折算壹日。
丙○○、乙○○、戊○○均無罪。
    事  實
一、丁○○係位於台中市○○區○○路三百七十號大買家股份有限公司北屯量販店（
    下稱大買家公司北屯量販店）之臨時僱員，負責大買家公司北屯量販店貨品之堆
    置及補貨之工作，為從事業務之人，本應注意對於其所負責之大買家公司北屯量
    販店一樓賣場區域，應注意於補貨及貨品堆置時，應謹慎操作及將貨品堆置妥當
    ，以避免貨品掉落，傷及消費者，於民國（以下同）九十一年七月二十七日十時
    五十分許，甲○○至前開大買家北屯量販店一樓餅乾區消費購物時，適值丁○○
    於該區進行補貨及堆置貨品之工作，丁○○於補貨及堆置貨品時，本應謹慎操作
    及將貨品堆置妥當，以避免堆置後之貨品，因堆置不當而傷及消費者，而依當時
    情況並無不能注意之情形，竟疏未注意，未將補貨之貨品堆置妥當，致使甲○○
    遭該區未堆置妥當之不知名之貨品從高處脫落掉下擊傷，因而受有左側股骨幹骨
    折、頭皮撕裂傷及左側肺部挫傷等傷害。
二、案經自訴人提起自訴。
    理  由
甲、有罪部分即被告丁○○部分：
壹：程序方面
一、按數人同時在同一處所各別犯罪者，為相牽連案件，而於第一審辯論終結以前，
    得就與本案相牽連之犯罪，追加起訴，並為自訴程序所準用，刑事訴訟法第七條
    第三款、第二百六十五條、第三百四十三條分別定有明文。
二、本件自訴人於九十一年十二月二十四日對被告丙○○、乙○○、戊○○提起自訴
    ，於九十二年三月二十四日本院辯論終結前，以書狀自訴自訴人之受傷，亦有因
    被告丁○○於上開時地堆置貨品不當而引致自訴人受傷，顯見被告丁○○亦屬涉
    犯業務過失傷害罪責，且屬刑事訴訟法第七條第三款規定之數人在同一處所各別
    犯罪之相牽連案件等語，而追加被告丁○○為被告，合於前揭刑事訴訟法之規定
    ，自為法所許，合先敘明。
貳：實體方面
一、訊據被告丁○○對於其係大買家公司北屯量販店臨時僱員及於上開時、地補貨時
    ，在其所負責之一樓賣場區域內，發生自訴人因掉落貨品而受有如事實欄所示之
    傷害等情，均坦承不諱，惟失口否認有業務過失傷害犯行，辯稱：事發當時伊正
    在補貨中，伊有看到自訴人在其所負責之區域內受傷，但是伊不知道是如何造成
    的等語。經查：自訴人於前揭時地，在被告丁○○所負責堆置貨品及補貨之一樓
    賣場區域內受有左側股骨幹骨折、頭皮撕裂傷及左側肺部挫傷等傷害，有自訴人
    提出之中國醫藥學院附設醫院診斷證明書一紙及事故發生當時自訴人受傷之現場
    相片八幀附卷可稽，且被告丁○○於本院審理時供稱：「（問：有無看到自訴人
    受傷？答：有，但是不知道他如何造成的，我當時就在旁邊補貨。）、（問：自
    訴人受傷之區域，是否就是你補貨過的地方？答：是。）」等語，核與同案被告
    乙○○（該分店之實際負責人）供稱：當時是我們在補貨過程中發生的，由一位
    工讀生丁○○在進行補貨工作，那時他沒有看到顧客過來，在正常補貨中，事情
    就發生了等語相符（以上均詳見本院九十二年二月二十六日訊問筆錄），足見自
    訴人係在被告丁○○負責進行補貨及堆置貨品之區域受有前揭之傷害。雖被告丁○○辯稱不知自訴人如何受傷，惟從上開事故發生當時現場所拍攝之八幀相片中
    ，可明顯看見自訴人後腦大量出血，現場救護人員以不明物體壓住自訴人後腦出
    血部位，顯見自訴人撞擊點係在後腦之部位，復從自訴人大量失血情況以觀，可
    知自訴人當時係受從高處掉落之貨品砸傷，否則自訴人何以會受有如此嚴重之傷
    害？況且於事故發生當時，被告丁○○正在其所負責之區域進行補貨及堆置貨品
    ，而自訴人正在被告丁○○負責之區域消費購物，且當時並無任何外力介入，顯
    見自訴人前揭之傷害，乃係被告丁○○於補貨及堆置貨品時，未謹慎操作將貨品
    堆置妥當，致貨品掉落而引起。按被告丁○○在其所負責之上開賣場區域進行補
    貨時，本應謹慎操作及堆置妥當，並隨時採取必要之安全措施，以防止貨品掉落
    之發生。被告丁○○於上開時、地補貨、堆貨時，竟疏未注意於補貨、堆貨時應
    盡之謹慎懆作及維護安全之義務，且無不能注意之情形，以致自訴人受有上開之
    傷害，被告丁○○顯有過失。故被告之過失行為與自訴人之傷害有，顯有相當因
    果關係。綜上所述，被告所辯，顯係卸責之詞，不足採信，本件事證明確，被告
    丁○○犯行堪以認定。
二、被告丁○○係大家買公司之臨時僱員，在大買家公司北屯量販店從事商品堆置及
    補貨之工作，為從事業務之人。核被告丁○○所為係犯刑法第二百八十四條第二
    項前段之業務過失傷害罪。爰審酌被告丁○○過失之情節、所生之損害、犯後猶
    能坦承部分犯罪事實及迄今尚未與被害人達成和解等一切情況，量處如主文所示
    之刑，並諭知易科罰金之折算標準。
乙、無罪部分即被告丙○○、戊○○、乙○○部分：
一、自訴意旨略以：被告丙○○係大買家公司之董事長，被告乙○○為該公司之總經
    理，被告戊○○為該公司北屯量販店之經理，被告三人竟將位於上址之系爭建築
    物一樓從原核准三‧六公尺樓層高度違規變更為五公尺，違法設置貨架以堆置貨
    物，不當堆置高度四公尺以上之貨物，復對於大買家公司北屯量販店內出售商品
    之處所及環境，亦應保持無安全上之危險，距被告等三人竟疏忽在陳列貨架上任
    意不當堆置商品，致使上開商品掉落壓傷甲○○，使甲○○受有左側股骨幹骨折
    、頭皮撕裂傷、左側肺部挫傷等傷害。因認被告張益昌、乙○○、戊○○涉犯刑
    法第二百八十四條第二項前段之業務過失傷害罪。
二、按犯罪事實應依證據認定之，無證據不得推定其犯罪事實，又不能證明被告犯罪
    或其行為不罰者，應諭知無罪之判決，刑事訴訟法第一百五十四條、第三百零一
    條第一項定有明文。
三、自訴意旨認被告等三人涉有業務過失罪嫌，無非係以自訴人甲○○指訴甚詳，復
    有自訴人於上開時、地受場照片八幀、中國醫藥學院附設醫院診斷證明書影本乙
    紙、台新醫院診斷證明書影本乙紙、大買家北屯店建物使用執照影本乙紙、台中
    市政府工務局核淮裝修函及所附之一樓商場裝修圖影本一件、大買家公司北屯量
    販店一樓賣場之照片九幀為其論據。
四、訊據被告張益昌堅決否認右揭犯行，辯稱：伊係大買家公司之董事長兼負責人，
    伊僅負責董事會通過之重大政策，且伊公司依法皆有依法申請變更，事發當時伊
    不在現場等語；被告乙○○亦堅決否認右揭犯行，辯稱：伊負責政策之執行，為
    該店之實際負責人，伊以下有三個經理，第一線為指派之員工，第二線是科長管
    理，第三線是經理，伊係最後總負責，又自訴人所說之違規營業，係指地下室及
    三樓，非指一樓賣場等語；被告戊○○亦堅決否認涉有上開之犯行，辯稱：伊係
    顧客服務之經理，僅負責處理顧客抱怨及售後服務，對於賣場擺設非歸伊管等語
    。
五、經查：
（一）被告張益昌係大買家公司之董事長，被告乙○○係大買家公司北屯量販店之實
      際負責人，被告戊○○係客顧客服務之經理，業據其等供承在卷，按過失犯罪
      中行為人對特定危險是否有客觀之注意義務，應參酌專業分工法理或內部分層
      負責的規定，並考慮行為人於該特定時空所處之實際情況，來決定行為人是否
      有客觀的注意義務。本件大買家公司其組織表係自董事長以下設總經理、副總
      經理及行銷處、財務處、資訊處、商品採購中心、營運處、人力資源處、開發
      處，於營運處下設高雄店、台中北屯店、大里國光店等；營業店（購物中心）
      組織表則為店總經理，下設流行中心副店總經理及量販中心副店總經理，量販
      中心副店總經理下設食品部、百貨部及客服部，有大買家公司及其營業店組織
      表二份在可憑，可見大買家公司及其營業店關於業務之執行，乃基於分層負責
      管理，以被告張益昌為公司之董事長，其職責乃承股東會、董事會之命執行公
      司之政策，其並非一線操作人員，亦非該營業店之實際負責人及直接監督之人
      甚明；雖被告乙○○為大買家公司北屯量販店之實際負責人，惟依其營業店組
      織表以觀，其下尚有三位經理，分別直接負責食品部、百貨部及客服部，基於
      分層負責之經營管理，被告乙○○並未對於補貨及堆置貨品有直接應注意之客
      觀注意義務；被告戊○○則僅係顧客服務之經理，僅負責處理顧客之抱怨及售
      後服務，對於補貨及堆置貨品更無應客觀上注意之義務，從而被告張益昌、乙○○、戊○○對於自訴人受有上開傷害等情，業務上實難期能盡其客觀上之義
      務。
（二）雖自訴人代理人另以：依建築法第七十七條規定，建築物所有權人、使用人應
      維護建築物合法使用與其構造及設備安全，大買家公司北屯量販店一樓高度已
      從原核淮之三米六違規變約為四米五至五米之高度，且所核淮一樓賣場所示樓
      地板間實際高度為三公尺等情，有該核淮裝修函及所附之一樓商場裝修圖可資
      為證，是以，上開賣場一樓之樓地板高度顯然已違規使用，以供其一樓商場案
      發當場之貨架堆置更多之貨物等語。惟查，大買家北屯店於八十五年九月二十
      日申請變更使用執照申請時，將原來二層部分拆除，變更為夾層，並經台中市
      政府工務局核准等情，有台中市政府工務局九十二年二月十三日中工管字第０
      ９２０００１７８０號函附之變更使用執照申請書及變更使用執照審查表各一
      份影本在卷可按，其後上開建築物地上一樓變更使用執照後，經台中市政府准
      許後，大買家北屯店即進行拆除二層部分，亦有台中市政府工務局建築管理課
      函及台中市政府工務局建築物室內裝修合格證明書附卷可稽，可見該一樓賣場
      原來之設計即為挑空規劃，形成第一層樓之樓層高度小部分為三公尺，大部分
      為六公尺之事實，又上開建築物地上一樓變更使用，係經台中市政府准許而合
      法使用，自無如自訴人所指述之違規變更使用之情形。
（三）綜上所述，被告張益昌、乙○○、戊○○等三人並無積極證據足資證明渠等在
      本件自訴人受傷之結果上有客觀上應負有注意之義務，此外，復無其他積極證
      據可證明其等有自訴人所訴之犯行，不能證明被告張益昌、乙○○、戊○○之
      犯罪，應為無罪之諭知。
丙、至於本件大買家公司北屯量販店直接負有監督被告丁○○工作之第一線經理，是
    否另涉有業務過失傷害罪，要屬另外一件事，不在本院審理之範圍，併此敘明。
據上論斷，應依刑事訴訟法第三百四十三條、第二百九十九條第一項前段、刑法第三
百零一條第一項、刑法第二百八十四條第二項前段、第四十一條第一項前段，罰金罰
鍰提高標準條例第一條前段，第二條，判決如主文。
中      華       民       國     九十二     年    五    月    二十一    日
                                      臺灣臺中地方法院刑事第三庭
                                          法  官  吳  進  發
右正本證明與原本無異。
如不服本判決，應於判決送達後十日內向本院提出上訴狀，上訴於臺灣高等法院臺中
分院( 須附繕本 )。
                                          書記官
中      華       民       國     九十二     年    五    月    二十七    日
附錄論罪法條：
刑法第二百八十四條
因過失傷害人者，處六月以下有期徒刑、拘役或五百元以下罰金，致重傷者，處一年
以下有期徒刑、拘役或五百元以下罰金。
從事業務之人，因業務上之過失傷害人者，處一年以下有期徒刑、拘役或一千元以下
罰金，致重傷者，處三年以下有期徒刑、拘役或二千元以下罰金。


司法院資訊處製作；財團法人民間司法改革基金會備份。
